【裁判字號】    95,簡上,1
【裁判日期】    950718
【裁判案由】    侵權行為損害賠償
【裁判全文】
臺灣花蓮地方法院民事判決               95年度簡上字第1號
上  訴  人  甲○○
被上訴人    丙○○
                        號
訴訟代理人  乙○○
上列當事人間請求侵權行為損害賠償事件，上訴人對於中華民國
94年10月5日本院花蓮簡易庭94年度花簡字第203號第一審判決提
起上訴，本院於95年7月4日言詞辯論終結，判決如下：
    主  文
上訴駁回。
第二審訴訟費用由上訴人負擔。
    事實及理由
一、本件上訴人經合法通知，未於言詞辯論期日到場，核無民事
    訴訟法第386條所列各款情形，爰依被上訴人聲請，由其一
    造辯論而為判決。
二、被上訴人起訴主張：
（一）上訴人於民國93年2月8日下午5時10分許，駕駛車號YI-
      0467號自小客車，沿省道台九線公路由北往南行駛，行經
      花蓮縣壽豐鄉○○村○○路○段 156號前方閃黃燈號誌交
      岔路口欲左轉時，未讓直行車先行，而撞擊對向車道直行
      由被上訴人駕駛車號 G6-7728號自小客車，致被上訴人受
      傷（腦震盪、身上多處瘀傷）、車輛受損，受有損害如下
      ：
    1.醫療費用：支出新台幣（下同）1,840元。
    2.修車費：支出100,963元（含零件費53,263元，工資
      47,700元）
    3.工作損失：被上訴人從事美容美體服務業，因車禍致腦震
      盪（有時會嘔吐）及多處瘀傷、內傷，身體不適，請假在
      家療養多日，請求自93年2月9日起至93 年2月28日止20日
      ，每日薪資約900元計算，共18,000元。
    4.精神慰撫金：300,000元。原告為專科畢業，因本件車禍
      事故受到極大驚嚇，無法安穩入睡，常半夜驚醒，心理傷
      害甚大。
（二）爰依侵權行為之法律關係請求上訴人賠償。並聲明：上訴
      人應給付原告 420,803元，及自起訴狀繕本送達翌日即93
      年10月22日起至清償日止，按年息5%計算之利息；並願供
      擔保請准宣告假執行。
二、上訴人對於其與被上訴人於上述時間、地點發生車禍事故，
    致原告車輛受損等情並不爭執，惟以：台灣省花蓮區行車事
    故鑑定委員會鑑定結果，既認被上訴人駕車行經閃黃號誌之
    交岔路口，未減速慢行，即無異為自殺行為，被上訴人應該
    才是肇事主因，鑑定結果縱認為上訴人為肇事主因，然被上
    訴人也有過失，也應該賠償上訴人。且車禍事故發生時，兩
    造均無受傷，何以被上訴人提出傷害之賠償要求？上訴人主
    張被上訴人也要賠償上訴人之汽車損害250,000元及精神慰
    撫金100,000元，共計350,000元之損害賠償等語。
三、本件原審對於被上訴人之請求，判決上訴人應給付被上訴人
    26,500元，及自民國93年10月22日起至清償日止，按年息5%
    計算之利息，而駁回被上訴人其餘之請求。被上訴人就其敗
    訴部分雖曾提起附帶上訴，然逾期未繳納裁判費，業經本院
    裁定駁回附帶上訴確定，是被上訴人就其原審敗訴部分已告
    確定。上訴人就其敗訴部分則全部聲明不服，求為原判決不
    利於上訴人部分廢棄，上開廢棄部分被上訴人在第一審之訴
    駁回；被上訴人則求為駁回上訴。
四、經查，上訴人於93年2月8日下午5時許，駕駛車號YI-0467號
    自小客車，沿省道台九線公路由北往南行駛，行經花蓮縣壽
    豐鄉○○村○○路○段 156號前方閃黃燈號誌交岔路口欲左
    轉時，適被上訴人駕駛車號 G6-7728號自小客車直行於對向
    車道，兩車旋於交岔路口處相撞，造成被上訴人所駕系爭自
    小客車引擎蓋及左前車頭損毀，經送修計支出修車費用100,
    963元，扣除折舊後餘額44,386元，車輛修復後，其減損價
    額為56,577元等情，有道路交通事故現場圖、鑑定報告、估
    價單、收據及行車執照影本等資料在卷可稽，且為兩造所不
    爭執，自堪信為真實。又本件上訴人上訴意旨僅爭執被上訴
    人之過失責任及有無因系爭車禍受傷，對於原審認定被上訴
    人之醫療費用、車輛修理費、工作收入損失及精神上之損害
    賠償金額共計73,489元均不爭執，是以，本件之爭點應為(一)
    系爭車禍過失責任應如何認定？(二)被上訴人是否因系爭車禍
    受有傷害？(三)上訴人辯稱其亦受有修理費250,000元之損害
    及100,000元之精神上之損害，得否主張與被上訴人所受之
    損害抵銷？
五、本院之判斷：
（一）系爭車禍過失責任之認定：
      被上訴人主張兩造於前述時地，因上訴人行經閃黃號誌之
      交岔路口左轉時，未注意對向來車，轉彎車未讓直行車先
      行，而發生車禍事故，致車輛受損之事實，有原告所提照
      片為證，並經本院依職權調閱被告涉犯過失傷害案件之刑
      事卷宗，有道路交通事故現場圖、調查報告表、詢問筆錄
      、現場照片等資料可參（本院94年度交簡上字第3號刑事
      卷宗），按汽車行駛至交岔路口轉彎車應讓直行車先行；
      又駕駛人駕駛汽車，應遵守道路交通標誌、標線、號誌之
      指示；另閃光黃燈表示「警告」，車輛應減速接近，注意
      安全，小心通過。道路交通安全規則第102條第1項第6款
      、第90條及道路交通標誌標線號誌設置規則第211條第1項
      第1分別定有明文。查本件車禍發生地點，為乾燥且無缺
      陷之路面，而當時天候晴有暮光，此有道路交通事故調查
      報告表（一）乙紙附卷可參。觀以上述事故現場圖，上訴
      人與被上訴人所駕駛車輛撞擊後之玻璃碎片係散落於被上
      訴人所行駛之車道上，顯示二車撞擊點係在被上訴人車道
      上，足徵當時上訴人並無停止等待直行車先行之行為，而
      係已左轉，才會在被上訴人行駛之車道上與被上訴人車輛
      相撞擊，堪信上訴人有行經閃黃燈路口，未減速慢行，且
      未禮讓直行車先行之過失，而被上訴人為直行車，本有道
      路優先使用權，惟未減速慢行亦為肇事原因之一，二者同
      為肇事原因，然依上情研判，堪認上訴人未讓有道路優先
      權之被上訴人先行，實為肇事主因，本件車禍經先後送臺
      灣省花東區車輛行車事故鑑定委員會及台灣省車輛行車事
      故覆議鑑定委員會鑑定，亦同此認定，此有該鑑定委員會
      93年6月21日花鑑字第0936100507號函及所附鑑定意見書
      一份及上開覆議鑑定委員會93年10月12日府覆議字第9311
      013號函一份在卷可參。經本院斟酌上開肇事情形、雙方
      過失情節綜合所有證據，認上訴人對於本件車禍之發生，
      應負70％之肇事責任，被上訴人應負30％之肇事責任。上
      訴人主張被上訴人方為肇事主因云云，實不足採。
（二）被上訴人是否因系爭車禍受有傷害？
      查系爭車禍係發生於93年2月8日下午5時10分許，有上述
      道路交通事故現場圖、調查報告表、詢問筆錄等資料在卷
      可稽，而被上訴人於車禍發生後一個多小時之同日晚間6
      時30分即至行政院衛生署花蓮醫院就診，並主述所受傷害
      為為車禍造成，有該院94年5月18日函及診斷證明書暨急
      診病歷資料一份附卷可查，被上訴人復於車禍後之同年月
      11日因頭痛、頭暈、噁心、嘔吐、左肩疼痛無法抬起等症
      狀至門諾醫院就診，並主訴3天前發生車禍，經醫院研判
      上述症狀符合輕微腦震盪之病徵，車禍傷患常有此症狀等
      情，亦有門諾醫院94年5月31日函及所附病歷資料為憑（
      以上均詳原審卷58至62頁），參以本件兩造車禍後上訴人
      所駕駛車輛係右前方車頭與被害人所駕駛車輛左前方車頭
      及車門部分相撞，有車損照片四幀附卷可佐，而被上訴人
      於車禍當日就診時係診斷受有左前額2x2公分瘀紅、左臉
      3x3公分瘀紅、左肘0.5x0.5公分瘀紅、右膝3x2公分瘀紅
      、左肘1x1公分瘀紅之傷害，上述被上訴人車輛受撞擊之
      位置與被上訴人所受之傷害多為左方頭部、手部之瘀紅傷
      害係屬相符，堪信被害人前開傷害確係肇因於本件車禍。
      且上訴人因過失造成本件車禍致被上訴人受傷之事實，亦
      經本院刑事庭以94年交簡上字第3號認定在案，並判處拘
      役40日確定，有該判決書一紙在卷可參，是上訴人一再辯
      稱被上訴人並未因本件車禍受有傷害云云，顯與事實不符
      ，並不可採。
（三）上訴人得否主張抵銷？
    (1)修車費：按二人互負債務，而其給付種類相同，並均屆清
      償期者，各得以其債務，與他方之債務，互為抵銷，民法
      第 334條定有明文。本件上訴人主張其因被上訴人之過失
      ，車子受損，支出修理費242,592元（含零件費191,342元
      ，工資51,250元）之事實，已據提出與所述相符之估價單
      為證，被上訴人雖辯稱該估價單所載費用過高，然無法舉
      證以實其說，不足為採，是上開事實應堪信為真實。本件
      車禍事故被上訴人亦應負30％之過失責任，已如前述，則
      上訴人以其車損費用主張抵銷，為有理由。查上訴人駕駛
      之車為83年12月2日領照使用，有其車籍資料1份足參，該
      車之耐用年數為五年，經依平均法計算該零件扣除折舊之
      費用應為 31,890元（計算方式：191342×1／（5＋1）＝
      31890，元以下四捨五入），加上修復該車之工資 51,250
      元，合計該車因本件車禍毀損而減少之價額為83,140元（
      31890＋51250＝ 83140）。又本件車禍事故上訴人應負70
      ％之過失責任，本院依民法第217條第1項規定，依上開過
      失比例減輕被上訴人之賠償金額後，被上訴人應給付上訴
      人24,942元（83140×30％＝24942，元以下四捨五入）。
      則上訴人得抵銷之金額為24,942元。
    (2)精神損失：按不法侵害他人之身體、健康、名譽、自由、
      信用、隱私、貞操，或不法侵害其他人格法益而情節重大
      者，被害人雖非財產上之損害，亦得請求賠償相當之金額
      。民法第195條第一項前段定有明文，本件上訴人並未因
      系爭車禍受有傷害，業據其於書狀內陳明詳細，上訴人復
      未敘明其因系爭車禍有何名譽、自由、信用、隱私、貞操
      ，或其他人格法益受到侵害之情事，故主張其受有10萬元
      之精神上損害，於法尚有未合，應予駁回。
六、按損害之發生或擴大，被害人與有過失者，法院得減輕賠償
    金額，或免除之，民法第217條第1項定有明文。本件被上訴
    人對於車禍之發生與有過失，應負擔30％過失責任，既如前
    述，本院即應依上開過失比例，減輕上訴人之賠償金額。則
    依據上開過失比例減輕上訴人之賠償金額後，上訴人應給付
    被上訴人51,442元（73489×70﹪＝51442，元以下四捨五入
    ）。扣除上述上訴人得主張抵銷之金額後，被上訴人尚得請
    求上訴人賠償26,500元（00000－00000＝26500）。
七、綜上所述，被上訴人依侵權行為法則請求被告給付26,500元
    ，及自93年10月22日起至清償日止，按5%計算之利息，為有
    理由，應予准許。是則原審判命上訴人如數給付，於法並無
    不合。上訴意旨指摘原判決不當，求予廢棄改判，為無理由
    ，應予駁回其上訴。
八、兩造其餘之攻擊或防禦方法及未經援用之證據，經本院斟酌
    後，認為均不足以影響本判決之結果，自無逐一詳予論駁之
    必要，併此敘明。
九、據上論結，本件上訴為無理由，依民事訴訟法第436條之1第
    3項、第449條第1項、第78條，判決如主文。
中    華    民    國    95    年    7    月    18    日
                     民事庭審判長法  官
                                 法  官
                                 法  官
不得上訴。
以上正本係照原本作成。
中    華    民    國    95    年    7    月    18    日
                                 書記官  曾允志


司法院資訊處製作；財團法人民間司法改革基金會備份。
